臺灣高等法院臺南分院刑事裁定
110年度毒抗字第426號
抗  告  人  
即受處分人  甲○○
上列抗告人因聲請重新審理案件，不服臺灣臺南地方法院中華民
國110年4月28日裁定（110年度毒聲重字第15號），提起抗告，
本院裁定如下：
    主  文
抗告駁回。
    理  由
一、抗告意旨略以：抗告人因施用毒品案件，經臺灣臺南地方法
    院以110年度毒聲字第110號裁定令入戒治處所強制戒治，然
    法務部與衛福部共同研修之「有無繼續施用毒品傾向之評估
    標準」，已於民國000年0月00日生效，對於是否裁定強制戒
    治處分之各項評分數據，已有放寬修改，基於利益歸於被告
    之法律原則，請求重新評估抗告人應否受強制戒治處分，為
    此提起抗告（誤載為聲明異議）。
二、按觀察、勒戒及強制戒治之裁定確定後，有下列情形之一，
    認為應不施以觀察、勒戒或強制戒治者，受觀察、勒戒或強
    制戒治處分之人，或其法定代理人、配偶，或檢察官得以書
    狀敘述理由，聲請原裁定確定法院重新審理：㈤因發現確實
    之新證據足認受觀察、勒戒或強制戒治處分之人，應不施以
    觀察、勒戒或強制戒治者；法院認為無重新審理之理由，或
    程序不合法者，應以裁定駁回之，毒品危害防制條例第20條
    之1第1項第5款、第4項前段定有明文。
三、經查：
　㈠按現行毒品危害防制條例第10條與同條例第20條之配合，係
    除刑不除罪，就機構內處遇方式而言，是以觀察勒戒、強制
    戒治之保安處分替代刑罰，並以「有繼續施用毒品傾向」作
    為受觀察、勒戒人是否應施以強制戒治處分之標準，主管機
    關為此訂有「有無繼續施用毒品傾向評估標準手冊」、「有
    無繼續施用毒品傾向評估標準紀錄表」，此等手冊及紀錄表
    之內容既涉及不特定之受觀察、勒戒人或已在執行中之受強
    制戒治處分人之有無「繼續施用毒品傾向」之評估、計算，
    即直接影響到毒品危害防制條例第20條第2項中段之適用，
    參照中央法規標準法第3條之規定，應認係法務部針對多數
    不特定人民就有無繼續施用毒品傾向評估事項所為對外發生
    法律效果之具有法規性質之命令。是此等評估標準手冊及評
    估標準紀錄表之修正，應認係屬刑法第2條第3項所稱之「法
    律變更」，並非事實變更，自非毒品危害防制條例第20條之
    1第1項第5款所稱之「新證據」，亦與毒品危害防制條例第2
    0條之1第1項其他各款所列情形無涉，抗告人以前開評估標
    準手冊及評估紀錄表業經修正為由，聲請裁定重新審理，與
    法定要件不符，應屬無據。原裁定據此駁回聲請重新審理，
    並無不合。
　㈡又傳統刑法理論有關刑罰（處罰）法律中補充空白刑法之法
    規命令或公告內容變更是否為刑法第2條第1項或第3項所定
    之「法律變更」，或僅係「事實變更」之爭論，係就補充刑
    罰法律之部分空白犯罪構成事實（或要件）之命令或公告之
    性質為何所為之論述及爭論，所涉者乃已成立之犯罪是否因
    事後之命令或公告內容之變更，而影響其先前已成立之罪責
    及刑罰可罰性。惟保安處分乃針對行為人或其行為經評估認
    為「將來」對於社會可能造成之危險性或再犯性所為之處分
    ，其中之強制戒治即重在治療受處分人，協助其戒除毒癮，
    促進其再社會化，期能達成根治犯罪原因、預防犯罪之特別
    目的，與刑罰源於行為人「過去」行為罪責之非難並不相同
    ，自不能比附援引，認前述評估標準手冊及評估標準紀錄表
    之修正，係屬事實變更，而認有毒品危害防制條例第20條之
    1第1項第5款規定之適用。　
　㈢查抗告人業經原審法院於110年2月8日以110年度毒聲字第110
    號裁定令入戒治處所施以強制戒治確定，有前開裁定書、臺
    灣高等法院被告前案紀錄表各1份在卷可按。而抗告人不得
    以法務部修正前述評估標準手冊及評估標準紀錄表為由，聲
    請重新審理，已如前述，則本件自不得就業已確定之強制戒
    治裁定重為審認。抗告人抗告意旨請求援引修正後之評估標
    準手冊及評估標準紀錄表重新裁定云云，無從准許。
四、綜上所述，抗告人猶執上開抗告意旨，指摘原裁定為不當，
    為無理由，應予駁回。又檢察官已依修正後之評估標準手冊
    或評估標準紀錄表進行評估，認抗告人無繼續施用毒品傾向
    ，聲請法院裁定免予繼續執行，經原審法院以110年度毒聲
    字第470號裁定免予執行，且於110年5月19日出監，有臺灣
    高等法院被告前案紀錄表可考，併予敘明。
五、據上論斷，應依刑事訴訟法第412條，裁定如主文。
中　　華　　民　　國　　110 　年　　6 　　月　　4 　　日
                  刑事第三庭    審判長法　官  陳連發
                                      法　官  何秀燕
                                      法　官  洪榮家
以上正本證明與原本無異。
不得再抗告。
　　　　　　　　　　　　　　　　　　　書記官  謝麗首
中　　華　　民　　國　　110 　年　　6 　　月　　4 　　日